臺灣基隆地方法院刑事判決
110年度金訴字第93號
公  訴  人  臺灣基隆地方檢察署檢察官
被      告  蔡承原



上列被告因洗錢防制法等案件，經檢察官提起公訴（109年度偵
緝字第 247號），被告於準備程序進行中，就被訴事實為有罪之
陳述，經本院合議庭裁定由受命法官獨任進行簡式審判程序，判
決如下：
    主  文
蔡承原幫助犯洗錢防制法第十四條第一項之洗錢罪，處有期徒刑
參月，併科罰金新臺幣貳萬元，罰金如易服勞役，以新臺幣壹仟
元折算壹日。
　　事實及理由
壹、程序部分
　　被告蔡承原所犯者非為死刑、無期徒刑、最輕本刑為3年以
    上有期徒刑之罪或高等法院管轄第一審案件，其於準備程序
    進行中，先就被訴事實為有罪之陳述，經告知其簡式審判程
    序之旨，並聽取公訴人、被告之意見後，本院合議庭依刑事
    訴訟法第273條之1第1項之規定，裁定由受命法官獨任以簡
    式審判程序進行本案之審理，且依同法第273條之2規定，簡
    式審判程序之證據調查，不受第159條第1項、第161條之2、
    第161條之3、第163條之1及第164條至第170條規定之限制。
    又適用簡式審判程序之有罪判決書依同法第310條之2準用第
    454條之規定，犯罪事實及證據部分得引用檢察官起訴書之
    記載，合先敘明。
貳、實體部分
一、本件犯罪事實及證據，除證據補充「被告蔡承原於本院準備
    程序及審理時之自白」外，其餘均引用檢察官起訴書之記載
    （如附件）。
二、論罪科刑
  ㈠按刑法上之幫助犯，係對於犯罪與正犯有共同之認識，而以
    幫助之意思，對於正犯資以助力，未參與實施犯罪構成要件
    之行為者而言（最高法院88年度台上字第1270號判決意旨參
    照）。被告提供金融機構帳戶之存摺、提款卡（連同密碼）
    予他人使用，係使詐欺集團向被害人詐騙財物後，得以使用
    該帳戶為匯款工具，進而取得款項以隱匿、掩飾犯罪所得，
    尚非實施詐欺取財、洗錢之構成要件行為，此外，查無證據
    證明被告有參與詐欺取財、洗錢犯行之構成要件行為，堪認
    被告所為，係參與詐欺取財、洗錢之構成要件以外之行為，
    僅對遂行詐欺取財、洗錢犯行資以助力，均為幫助犯。故核
    被告所為，係犯刑法第30條第1項前段、第339條第1項之幫
    助詐欺取財罪及刑法第30條第1項前段、洗錢防制法第14條
    第1項之幫助洗錢罪。被告以一行為同時觸犯上開二罪名，
    為想像競合犯，依刑法第55條規定，應從一重論以幫助洗錢
    罪。
  ㈡被告係對正犯資以助力而實施犯罪構成要件以外之行為，為
    幫助犯，應依刑法第30條第2項規定，按正犯之刑減輕之。
    另按洗錢防制法第16條第2項規定：「犯前2條之罪，在偵查
    或審判中自白者，減輕其刑。」又按想像競合犯之處斷刑，
    本質上係「刑之合併」。其所謂從一重處斷，乃將想像競合
    犯組成之評價上數罪，合併為科刑一罪，其所對應之刑罰，
    亦合併其評價上數罪之數法定刑，而為一個處斷刑。易言之
    ，想像競合犯侵害數法益者皆成立犯罪，論罪時必須輕、重
    罪併舉論述，同時宣告所犯各罪名，包括各罪有無加重、減
    免其刑之情形，亦應說明論列，量刑時併衡酌輕罪部分量刑
    事由，評價始為充足，被告就幫助洗錢犯行自白不諱，依洗
    錢防制法第16條第2項規定，減輕其刑，並依法遞減之。
  ㈢爰以行為人之責任為基礎，審酌被告對使用他人帳戶用以詐
    欺、洗錢之猖獗情形有所認識，仍提供吳冠呈之金融帳戶、
    存摺、提款卡（連同密碼），供他人持為向被害人詐欺取財
    及洗錢，幫助製造金流斷點，增加被害人追償、救濟困難，
    並使執法人員難以追查詐欺集團成員之真實身分，助長詐欺
    犯罪之風氣，危害社會治安與金融秩序，行為殊不足取，惟
    念被告坦承犯行之犯後態度，有詐欺之前案紀錄（臺灣臺中
    地方法院100年度易字第3138號判決判處有期徒刑4月，上訴
    後經臺灣高等法院臺中分院以102年度上易字第464號撤銷原
    判決，改判處有期徒刑3月共3罪，應執行有期徒刑6月確定
    ，於102年9月10日易科罰金執行完畢），已賠償告訴人新臺
    幣（下同）6萬元（見本院卷附刑事庭收費通知、領據），
    學歷國中畢業，現任廚師，月薪約4萬元，未婚無子嗣之家
    庭狀況，暨其之動機、目的、手段及幫助詐欺集團詐得金額
    等一切情狀，量處如主文所示之刑，並諭知罰金易服勞役之
    折算標準，以資懲儆。
據上論斷，應依刑事訴訟法第273條之1第1項、第284條之1、第2
99條第1項前段、第310條之2、第454條，判決如主文。
本案經檢察官周啟勇提起公訴，檢察官高永棟到庭執行職務。
中　　華　　民　　國　　110 　年　　11　　月　　11　　日
                  刑事第二庭  法　官  李  岳
以上正本證明與原本無異。
如不服本判決應於收受送達後20日內向本院提出上訴書狀，並應
敘述具體理由；其未敘述上訴理由者，應於上訴期間屆滿後20日
內向本院補提理由書(均須按他造當事人之人數附繕本)「切勿逕
送上級法院」。
中　　華　　民　　國　　110 　年　　11　　月　　11　　日
                              書記官  白豐瑋
附錄本案所犯法條：
中華民國刑法第339條
意圖為自己或第三人不法之所有，以詐術使人將本人或第三人之
物交付者，處5年以下有期徒刑、拘役或科或併科50萬元以下罰
金。
以前項方法得財產上不法之利益或使第三人得之者，亦同。
前二項之未遂犯罰之。

洗錢防制法第2條
本法所稱洗錢，指下列行為：
一、意圖掩飾或隱匿特定犯罪所得來源，或使他人逃避刑事追訴
    ，而移轉或變更特定犯罪所得。
二、掩飾或隱匿特定犯罪所得之本質、來源、去向、所在、所有
    權、處分權或其他權益者。
三、收受、持有或使用他人之特定犯罪所得。
洗錢防制法第14條
有第二條各款所列洗錢行為者，處7年以下有期徒刑，併科新臺
幣5百萬元以下罰金。
前項之未遂犯罰之。
前二項情形，不得科以超過其特定犯罪所定最重本刑之刑。
【附件】
臺灣基隆地方檢察署檢察官起訴書　
                                   109年度偵緝字第247號
　　被　　　告　蔡承原　男　37歲（民國00年0月00日生）
　　　　　　　　　　　　住新北市○○區○○路00號2樓
　　　　　　　　　　　　國民身分證統一編號：Z000000000號
上列被告因詐欺等案件，已經偵查終結，認應該提起公訴，茲將
犯罪事實及證據並所犯法條分敘如下：
　　　　犯罪事實
一、蔡承原可預見一般取得他人帳戶使用之行徑，常與財產犯罪
    所需有密切關聯，可能供作詐欺或掩飾特定犯罪所得去向之
    用，竟仍基於幫助詐欺及洗錢之不確定故意，於民國108年5
    月間某日，取得不知情之吳冠呈（吳冠呈涉犯詐欺罪嫌部分
    ，另由臺灣嘉義地方檢察署檢察官為不起訴處分確定）申辦
    之玉山商業銀行東嘉義分行帳號000-0000000000000號帳戶
    （下稱吳冠呈銀行帳戶）提款卡、存摺及密碼資料後，交付
    與自稱「林怡君」之詐騙集團成員使用，該集團成員旋於10
    8年5月23日16時許，撥打電話向歐陽婷自稱為銀行人員，並
    佯稱其網路購物轉帳有誤云云，致歐陽婷陷於錯誤，於108
    年5月23日16時59分及17時17分許許，在新北市○○區○○路00○
    00號1樓「統一超商汐峰門市」內，透過ATM將其第一商業銀
    行及中國信託商業銀行帳戶內存款分別轉帳新台幣（下同）
    3萬元、3萬元（均含手續費15元）至吳冠呈銀行帳戶內，旋
    遭詐騙集團成員提領一空，製造金流斷點，以隱匿掩飾犯罪
    所得去向， 嗣經歐陽婷查覺受騙並報警循線查知上情。
二、案經歐陽婷訴由嘉義縣警察局水上分局報告臺灣嘉義地方檢
    察署陳請臺灣高等檢察署檢察長核轉本署偵辦。
　　　　證據並所犯法條
一、上揭犯罪事實業據被告蔡承原坦認不諱，核與告訴人歐陽婷
    指訴及證人吳冠呈證述之情節相符，並有被告與吳冠呈LINE
    對話紀錄、告訴人第一商業銀行、中國信託商業銀行帳戶交
    易明細、吳冠呈銀行帳戶交易明細及內政部警政署反詐騙諮
    詢專線紀錄表、受理詐騙帳戶通報警示簡便格式表、金融機
    構聯防機制通報單在卷可稽，被告犯嫌已堪認定。
二、核被告蔡承原所為，係犯刑法第30條第1項前段、第339條第
    1項之幫助詐欺及洗錢防制法第2條第2款、第14條之幫助洗
    錢罪嫌，被告以一行為同時觸犯上開二罪，請依想像競合犯
    之規定從一重之幫助洗錢罪處斷。
三、依刑事訴訟法第251條第1項提起公訴。
　　此　  致
臺灣基隆地方法院
中　　華　　民　　國　 110　　年　　6 　　月　　24　日
　　　　　　　　　　　　　　　檢　察　官   周啟勇
本件正本證明於原本無異
中　　華　　民　　國   110　  年 　 6     月    29  日
                              書  記  官  陳俊吾 
附錄本案所犯法條全文 　
中華民國刑法第30條
（幫助犯及其處罰）
幫助他人實行犯罪行為者，為幫助犯。雖他人不知幫助之情者，
亦同。
幫助犯之處罰，得按正犯之刑減輕之。
中華民國刑法第339條
（普通詐欺罪）
意圖為自己或第三人不法之所有，以詐術使人將本人或第三人之
物交付者，處 5 年以下有期徒刑、拘役或科或併科 50 萬元以
下罰金。
以前項方法得財產上不法之利益或使第三人得之者，亦同。
前二項之未遂犯罰之。
洗錢防制法第14條
有第二條各款所列洗錢行為者，處 7 年以下有期徒刑，併科新
臺幣 5 百萬元以下罰金。
前項之未遂犯罰之。
前二項情形，不得科以超過其特定犯罪所定最重本刑之刑。